【裁判字號】    99,基小,1764
【裁判日期】    991103
【裁判案由】    侵權行為損害賠償
【裁判全文】
臺灣基隆地方法院基隆簡易庭小額民事判決
原      告  丙○○
被      告  乙○○
被      告  甲○○
上列當事人間請求侵權行為損害賠償事件，本院於民國99年10月
20日言詞辯論終結，判決如下：
    主  文
被告乙○○應給付原告新台幣壹萬伍仟元，及自民國九十九年八
月十二日起至清償日止，按年息百分之五計算之利息。
被告甲○○應給付原告新台幣壹萬元，及自民國九十九年八月二
十二日起至清償日止，按年息百分之五計算之利息。
原告其餘之訴駁回。
訴訟費用新台幣壹仟元，由被告乙○○負擔新台幣壹佰伍拾元，
由被告甲○○負擔壹佰元，餘由原告負擔。
本判決第一項得假執行；但被告乙○○如以新臺幣壹萬伍仟元為
原告預供擔保，免為假執行。
本判決第二項得假執行；但被告甲○○如以新臺幣壹萬元為原告
預供擔保，免為假執行。
    事實及理由要領
壹、程序事項：
一、按訴狀送達後，原告不得將原訴變更或追加他訴，但擴張或
    減縮應受判決事項之聲明或不甚礙被告之防禦及訴訟之終結
    者，不在此限，民事訴訟法第255 條第1 項第第3 款、7 款
    定有明文。原告起訴聲明原依侵權行為法律關係，請求被告
    乙○○、甲○○各賠償原告新台幣（下同）5 萬元，及均自
    起訴狀繕本送達翌日起至清償日止，按年息百分之五計算之
    利息；嗣於本院民國99年8 月24日言詞辯論期日更正聲明為
    ：被告應連帶給付精神慰撫金10萬元；再於99年10月7 日乃
    具狀變更訴之聲明為：被告應各給付原告5 萬元及起訴狀繕
    本送達翌日起至清償日止，按年息百分之5 計算之利息，其
    訴之聲明雖有變更，惟均係依侵權行為法律關係而為請求，
    且核屬減縮或擴張應受判決事項之聲明，並無礙於被告之防
    禦及訴訟之終結，符合前開規定，合先敘明。
貳、實體事項：
一、原告主張：被告乙○○及被告甲○○在皇嘉客運有限公司（
    下稱皇嘉客運）任職，因載客問題與任職在國光汽車客運股
    份有限公司（下稱國光客運）之原告及訴外人余金木發生爭
    執。97年8 月3 日晚間7 時30分許，在金山鄉○○路87號前
    ，其與訴外人余金木與被告二人相遇，因前開載客問題，即
    遭被告乙○○持木棍、被告甲○○徒手毆打，致右臉、右手
    臂有10公分×2 公分挫傷、背部有20公分×2 公分之挫傷，
    而原告以從事客運班車駕駛為業，原告遭被告毆傷後，無法
    依原告公司所排定之班次行車，只得請假一天，而請假會影
    響考績，所受損失無法估計，且迄今背部及手臂均仍會酸麻
    ，精神上亦相當痛苦，非一般人所能體會，爰依民法第184
    條第1項 及同法第195 條規定，請求被告乙○○、甲○○各
    賠償精神上損害，並聲明：（一）被告乙○○應賠償原告5
    萬元，及自起訴狀繕本送達翌日起至清償日止，按年息5%計
    算之利息；（二）被告甲○○應給付原告5 萬元，及自起訴
    狀繕本送達翌日起至清償日止，按年息5%計算之利息。
二、被告二人則以：
( 一)97 年8 月3 日係原告先帶人至皇嘉客運公司金山站辦公室
    欲找負責人許戎宏理論，因許戎宏不在而作罷，惟放話要許
    戎宏出面解決，否則隔日不用再排班。訴外人許戎宏知悉後
    乃於同日前往國光客運金山站欲找原告，惟未遇原告，原告
    乃於同日晚間7 時30分許，夥同訴外人余金木手持木棍等工
    具在台北縣金山鄉○○路87號前與被告二人相遇，被告甲○○隨即遭擊傷倒地，並受有「左上額撕裂傷」之傷害，被告
    甲○○見狀，為保護被告乙○○乃推開原告，原告及訴外人
    余金木即向被告甲○○攻擊，被告甲○○隨手拿起圓鍬阻擋
    ，原告及余金木乃跑回國光客運站，被告二人均未傷害原告
    。
( 二)若 鈞院認為被告二人應負侵權行為責任，則請審酌本案之
    起因係因原告先至被告任職之皇嘉客運挑釁，亦因原告等人
    手持木棍及不詳器具，前往皇嘉客運尋隙，互毆行為之發係
    由原告所引起，且原告之傷勢較被告二人等均屬輕微等情，
    原告所請求被告賠償之精神慰撫金，顯然過高。
(三)基於前述，均聲明：駁回原告之訴。
三、原告主張於97年8 月3 日晚間7 時30分許，於臺北縣金山鄉
    ○○路87號前與被告乙○○、甲○○相遇，並遭被告乙○○
    持木棍、被告甲○○以徒手毆傷，致右臉、右手臂有10公分
    ×2 公分挫傷、背部有20公分×2 公分之挫傷等情，業據參
    與鬥毆之余金木於本院98年度易字第296 號刑事案件98年11
    月12日準備期日中陳述：因為許戎宏跟站務說，如果伊跟丙○○在8 月3 日沒有出面談，隔天就不讓伊與丙○○上班，
    所以伊與丙○○就趕快回來，丙○○先到金山站的門口，伊
    出來時，看到一個穿黑衣服的人抓著丙○○，拿黑色類似警
    棍的東西打丙○○的頭臉部，伊可以確定打丙○○的有乙○○，是由穿黑衣的人抓住丙○○，由乙○○打丙○○等語（
    本院98年度易字第296 號卷第33頁）；復於上開刑事案件98
    年12 月29 日審判期日中以證人身分具結證稱：當天是丙○○先過去，伊看到一個人抓著丙○○，乙○○就拿一條黑黑
    的東西打丙○○，伊就跑過去，要把彼二人拉開，結果就有
    人打伊，打伊的人有4 個人，而打丙○○的人也有2 、3 個
    人，他們都是一起的等語（本院98年度易字第296 號卷第84
    頁至第85 頁 ）；而證人蔡子庭亦於上開刑事案件98年12月
    29日審判期日中具結證稱：當天伊看到丙○○先過來，拿了
    類似柴刀的工具，接著余金木跟著過來拿了一支棍子，在門
    口咆哮，他們是要來找老闆許戎宏，甲○○聽到就問他們要
    找許戎宏做什麼，後來雙方聲音有大聲起來，這時乙○○就
    過來，就發生拉扯，因為對方有拿東西，甲○○才拿圓鍬，
    雙方就打起來，打著打著就往國光號的方向打過去，雙方是
    一邊打一邊退回國光號等語、「（問：所以打架的是丙○○
    、余金木與乙○○、甲○○四人互毆？）是他們四人在打架
    」、「（問：你能否確定何人打何人？）當時雙方打來打去
    ，都有動手，現場很亂」、（本院98年度易字第296 號卷第
    99頁至第100 頁），且有卷附財團法人北海岸金山醫院97年
    8 月3 日丙種診斷證明書乙份可稽，足認原告主張有遭被告
    二人毆傷乙節，堪信為真。
四、按因故意或過失，不法侵害他人之權利者，負損害賠償責任
    ；不法侵害他人之身體、健康、名譽、自由、信用、隱私、
    貞操，或不法侵害其他人格法益而情節重大者，被害人雖非
    財產上之損害，亦得請求賠償相當之金額，民法第184 條第
    1 項前段、第195 條第1 項前段分別定有明文。本件原告於
    97年8 月3 日晚間7 時30許，遭被告乙○○、甲○○毆打，
    致原告受有右臉、右手臂、背部挫傷等傷害，被告二人之傷
    害行為與原告之受傷結果間，自有相當因果關係，被告2 人
    應分別就其侵權行為對原告負損害賠償之責，從而原告依前
    揭法條之規定，訴請被告甲○○賠償其損害，於法有據。
五、次按慰藉金之多寡，應斟酌雙方之身份、地位、資力與加害
    之程度及其他各種情形核定相當之數額。其金額是否相當，
    自應依實際加害情形與被害人所受之痛苦及雙方之身份、地
    位、經濟狀況等關係決定之（最高法院85年度臺上字第460
    號判決參照）。本件原告主張其遭被告二人毆打，致受有前
    開傷害，遭毆傷後，無法依原告公司所排定之班次行車，只
    得請假一天，而請假會影響考績，所受損失無法估計，且迄
    今背部及手臂均仍會酸麻，精神上亦相當痛苦，自得請求被
    告給付精神慰撫金。惟本院斟酌原告為國光客運駕駛員，月
    薪約5 萬多元，有財政部臺北市國稅局98年度綜合所得稅各
    類所得資料清單在卷可佐，而被告甲○○、乙○○於皇嘉客
    運任職，原告於鬥毆過程中亦造成被告乙○○、甲○○身體
    上之傷害，此經本院職權調閱臺灣高等法院99年度上易字第
    1055號刑事案卷核閱無訛，並審酌兩造之身份、地位、經濟
    能力及原告所受傷害等一切情狀，認原告各請求被告乙○○
    、甲○○給付精神慰撫金5 萬元，尚屬過高，應核減為被告
    乙○○給付1 萬5,000 元、被告甲○○給付1 萬元，方屬公
    允。
六、綜上所述，原告本於侵權行為之法律關係請求被告乙○○給
    付1 萬5,000 元，及自起訴狀繕本送達於被告乙○○之翌日
    即99年8 月12日起至清償日止，按年息5%計算之利息；請求
    被告甲○○給付1 萬元，及自起訴狀繕本送達於被告甲○○
    之翌日即99年8 月22日起至清償日止，按年息5%計算之利息
    ，為有理由，應予准許，逾此範圍之請求，為無理由，應予
    駁回。
七、本件應依民事訴訟法第436 條之20規定，依職權宣告假執行
    ，並依同法第392 條第2 項規定，依職權宣告被告預供擔保
    ，得免為假執行。
八、結論：本件原告之訴為一部有理由，一部無理由，依民事訴
    訟法第436 條之20、第79條、第392 條第2 項，判決如主文
    。
中    華    民    國    99    年    11    月    3     日
                  基隆簡易庭法  官  周霙蘭
以上正本係照原本作成。
對於本件判決如有不服，應於收受送達後20日內向本院提出上訴
書狀，上訴於本院合議庭，並按他造當事人之人數附具繕本。
當事人之上訴，非以判決違背法令為理由不得為之，上訴狀應記
載上訴理由，表明下列各款事項：
(一)原判決所違背之法令及其具體內容。
(二)依訴訟資料可認為原判決有違背法令之具體事實。
中    華    民    國    99    年    11    月    3     日
                            書記官  王毓嫻

司法院資訊處製作；財團法人民間司法改革基金會備份。
